臺灣臺北地方法院交通事件裁定　　　　　　　　　　九十年度交聲字第一二九號
　　異　議　人　欣台化工有限公司
　　即受處分人　　　　　設臺北.
　　代　表　人　黃慶明
右列受處分人因違反道路交通管理處罰條例事件，對於臺北市交通事件裁決所中華民
國九十年九月六日所為之處分（原處分案號：北市裁三字第裁00－0000000
00號），聲明異議，本院裁定如左：
    主  文
異議駁回。
    理  由
一、異議意旨略以：（一）道路交通管理處罰條例第六十三條之一規定：「汽車依本
    條例規定記違規紀錄於三個月內共達三次以上者，吊扣其汽車牌照一個月。」文
    中「其」應指違規行為人所駕之車為自己之車，不含汽車駕駛人駕駛非自己之車
    違規之情形。（二）本件實際駕駛人許玉樹民國九十年七月十日同一送貨途中被
    舉發二次，違反一事不再理。（三）受處分人欣台化工有限公司已盡管理責任，
    受僱人許玉樹送貨時未攜帶訓練證，以致該日以及同年七月十三日二次遭到舉發
    ，實不可歸責於受處分人。
二、按「汽車裝載時，有左列情形之一者，處汽車所有人新臺幣三千元以上九千元以
    下罰鍰，並責令改正或禁止通行：．．．三、裝載危險物品，未請領臨時通行證
    、未依規定懸掛或黏貼危險物品標誌及標示牌、罐槽車之罐槽體未檢驗合格、運
    送人員未經專業訓練合格或不遵守有關安全之規定者。四、貨車或聯結車輛之裝
    載，不依規定者。汽車裝載，違反前項第一款至第四款規定者，並記汽車違規紀
    錄一次。第一項第一款至第四款情形，應歸責於汽車駕駛人時，除依第一項處汽
    車駕駛人罰鍰及依第六十三條第一項第二款記點外；汽車所有人仍應依前項規定
    記該汽車違規紀錄一次。」、「汽車依本條例規定記違規紀錄於三個月內共達三
    次以上者，吊扣其汽車牌照一個月。」道路交通管理處罰條例第二十九條第一項
    第三、第四款、第二項、第三項，第六十三條之一分別定有明文。（該條例第二
    十九條第一項第三款業於九十一年七月三日修正增列「、未依規定懸掛或黏貼危
    險物品標誌及標示牌、罐槽車之罐槽體未檢驗合格、運送人員未經專業訓練合格
    」等文字，但並未變更原應處罰之行為態樣及處罰之金額）
三、本件受處分人所有之車牌號碼九Ｅ－七四九號自用大貨車，由許玉樹駕駛，載運
    危險物品硫酸，分別於九十年七月十日下午三時、同日下午五時及同月十三日上
    午九時四十五分，各因違反載運危險物品硫酸未攜帶合格證書，未攜帶人員訓練
    證及隨車未配置滅火器、車後紅旗未達每邊三十公分，載運危險物品硫酸未隨車
    攜帶人員訓練證等違規情事，為內政部警政署國道公路警察局、桃園縣警察局分
    別依序依違反道路交通管理處罰條例第二十九條第一項第四款、第三款、第三款
    舉發；並因該汽車於三個月內共計違規紀錄三次，遭原處分機關臺北市交通事件
    裁決所依同條例第六十三條之一規定，裁決吊扣前開汽車牌照一個月；受處分人
    申訴後仍不服原舉發單位調查結果，於法定期間內具狀聲明異議。
四、經查，受處分人於異議狀中對右開客觀事實均不爭執，核與原舉發單位內政部警
    政署國道公路警察局調查結果相符，足認舉發事實無誤。又按，道路交通管理處
    罰條例第六十三條之一規定，並未區分遭記違規紀錄之該汽車，所有人與駕駛人
    是否同一而為不同之裁罰；尤其，觀同條例第二十九條第三項規定：「違反第一
    項第一款至第四款情形，應歸責於『汽車駕駛人』時，除依第一項處汽車駕駛人
    罰鍰及依第六十三條第一項第二款記點外；『汽車所有人』仍應依前項規定記該
    汽車違規紀錄一次。」更可知不論違反該條例第二十九條第一項第三款之可歸責
    汽車駕駛人是否即汽車所有人，均應記該汽車違規紀錄一次，方符合條文文義；
    受處分人空言「應指違規行為人所駕之車為自己之車，不含汽車駕駛人駕駛非自
    己之車違規之情形」云云，顯有誤會，且乏依據。再查，內政部警政署國道公路
    警察局於九十年七月十日下午三時、同日下午五時所舉發之依據分別為違反道路
    交通管理處罰條例第二十九條第一項第四款、第三款之不同事由，此有內政部警
    察局國道公路警察局舉發違反道路交通管理事件通知單影本二紙在卷足憑，許玉
    樹雖於同一送貨途中，然係有二違反道路交通管理處罰條例之不同行為而二度遭
    到舉發，其舉發依法並無違誤，受處分人認違反一事不再理，亦有誤會。末查，
    前開道路交通管理處罰條例第六十三條之一，並未對故意、過失等歸責事由為特
    別規定，而同條例第二十九條第三項，更是僅規定對於違反該條第一項第一款至
    第四款情形，可否歸責於「汽車駕駛人」，而決定是否對於「汽車所有人」依該
    條第二項規定記該汽車違規紀錄一次，而非衡酌可否歸責於汽車所有人；是以本
    件受處分人即實際駕駛人許玉樹之雇用人對於許玉樹是否盡監督之責，當不影響
    受處分人違規之成立。至於受處分人之代表人黃慶明與許玉樹於本院訊問時改稱
    「當天有攜帶訓練證件，整套證件要拿給警員時，掉了，他（許玉樹）自己也不
    知道，誤以為沒帶」、「我（許玉樹）有帶，警察問我時我緊張，我說我忘了帶
    。第一次拿給警察時就掉了，平常證件都放在一起。」、「在保養車子清理車內
    時才找到。」云云，為臨訟砌詞，實難採信。
五、綜上所述，受處分人上開所辯，均不足採。原處分機關以受處分人違規事實明確
    ，依前揭規定裁決，吊扣九Ｅ－七四九號自用大貨車汽車牌照一個月，依法核無
    不合，受處分人執前詞請求撤銷原處分，為無理由，應予駁回。據上論斷，應依
    道路交通案件處理辦法第十九條，裁定如主文。
中      華      民      國      九十一      年    十    月    二十九    日
                                臺灣臺北地方法院刑事第三庭
                                        法  官    姚念慈
右正本證明與原本無異。
如不服本裁定，應於送達後五日內，向本院提出抗告狀（應附繕本）。
                                        書記官    林義盛
中      華      民      國      九十一      年    十    月    二十九    日
